【裁判字號】    95,交聲,1218
【裁判日期】    951229
【裁判案由】    交管條例聲異
【裁判全文】
臺灣板橋地方法院交通事件裁定        95年度交聲字第1218號
原處分機關  交通部公路總局臺北區監理所板橋監理站
異  議  人  乙○○
                      2樓
上列異議人即受處分人因違反道路交通管理處罰條例案件，不服
原處分機關於中華民國95年6 月27日所為之裁決處分（裁決書案
號：板監裁字第裁41-C00000000號），聲明異議，本院裁定如下
：
    主  文
原處分撤銷。
乙○○不罰。
    理  由
一、原處分意旨略以：異議人即受處分人乙○○於民國95年5 月
    13日凌晨0 時26分許，騎乘車牌號碼J9S-828 號重型機車，
    行經臺北縣中和市○○路275 號前，因與其他機車在道路上
    競駛、競技，經臺北縣政府警察局中和分局錦和派出所（下
    稱原舉發機關）警員當場攔停後，以異議人違反修正前道路
    交通管理處罰條例第43條第3 項規定為由，掣單舉發，嗣並
    移送原處分機關就異議人上開違規事由，裁處罰鍰新臺幣3
    萬元，並吊銷異議人之駕駛執照，及吊扣上開重型機車牌照
    3 個月云云。
二、本件聲明異議意旨則以：異議人於上開時間，確有騎乘車牌
    號碼J9S-828 號重型機車，行經上開舉發違規地點，惟異議
    人並未與其他機車競駛、競技，當時異議人係騎乘機車搭載
    友人丙○○，與另一名友人林瑩軒及林瑩軒之女友（由林瑩
    軒騎乘機車搭載其女友）等4 人，欲一同前往中和「烘爐地
    」拜拜、吃東西，途中忽然有一群人騎乘機車自渠等身旁呼
    嘯而過，之後又回頭逆向駛來，異議人根本不知道前方發生
    何事，乃暫時停車於該處，警員隨即騎機車自後方駛至，將
    異議人之機車鑰匙取下，並舉發異議人違規飆車；本件異議
    人並無違規飆車之行為，應係原舉發機關警員誤認異議人為
    飆車族之同黨而為舉發，原處分機關據以裁罰，顯有未洽，
    爰依法聲明異議，請求撤銷原處分等語。
三、按94年2 月5 日制定公布、95年2 月5 日起施行之行政罰法
    ，其第5 條規定：「行為後法律或自治條例有變更者，適用
    行政機關最初裁處時之法律或自治條例。但裁處前之法律或
    自治條例有利於受處罰者，適用最有利於受處罰者之規定」
    ，此項規定於屬行政罰性質之違反道路交通管理處罰條例裁
    罰事件，自亦有其適用。查道路交通管理處罰條例業於95年
    7 月1 日起修正施行，惟本件異議人所涉之違規行為，係發
    生於95年5 月13日，而原處分機關最初為裁決之日期，則係
    95年6 月27日，兩者之時點均係於95年7 月1 日道路交通管
    理處罰條例修正施行前，亦即本件自異議人行為後，迄原處
    分機關為裁決前，並無法律變更之情形，不生比較新舊法之
    問題，本件自應直接適用原處分機關裁決時即修正前道路交
    通管理處罰條例之規定，先予敘明。
四、經查，本件原處分機關認異議人違反修正前道路交通管理處
    罰條例第43條第3 項規定，騎乘機車與其他機車共同於道路
    上競駛、競技而予以裁罰，無非係以原舉發機關警員所掣發
    之北縣警交字第C00000000 號舉發違反道路交通管理事件通
    知單1 紙，為其論據。惟查：
  (一)證人即異議人本件為警攔停舉發時，其機車後座所搭載之友
    人丙○○，於本院審理時到庭結證略稱：當天晚上伊與異議
    人、林瑩軒、林瑩軒之女友等4 人一同從板橋出發，欲前往
    中和「烘爐地」拜拜，伊是被異議人搭載，騎車途中發現有
    很多機車騎過去，突然又看見很多機車回轉過來，異議人之
    機車就被警員攔停等語（見本院95年12月18日訊問筆錄第3
    頁），核與異議人辯稱：當時伊係騎乘機車搭載證人丙○○
    ，與林瑩軒、林瑩軒之女友（由林瑩軒騎乘機車搭載其女友
    ）等4 人一同前往中和「烘爐地」拜拜、吃東西，途中忽然
    有一群人騎乘機車自渠等身旁呼嘯而過，之後又回頭逆向駛
    來等語相符，是異議人上開所辯，已非屬全屬無據。
  (二)又證人即當場攔停異議人之原舉發機關警員甲○○，亦於本
    院審理時到庭結證略稱：當時在防汛道路執行防飆勤務之警
    員通報，有飆車族由中和往新店方向沿路鳴按喇叭，伊與派
    出所警員接獲通報後，即在本件舉發違規地點前設置臨檢點
    ，伊發現飆車族時，飆車族已回頭停車在本件舉發違規地點
    ，伊到場時，其他飆車族看見伊過來，都已將機車騎走，只
    有異議人沒有騎走，伊就將異議人機車鑰匙取下，帶回警局
    等語（見本院前揭訊問筆錄第3 至第4 頁）；依證人甲○○
    上開證述情節，顯見證人甲○○之所以攔停異議人，實係因
    其於接獲通報前往本件舉發違規地點時，原停車於該處之飆
    車族見狀均已先行駛離，僅有異議人仍停留該處，因而將異
    議人帶回警局；惟單以異議人停車於本件舉發違規地點之事
    實，尚不足以證明異議人即為參與飆車之人，蓋以異議人騎
    乘機車途中，忽見有飆車族從旁呼嘯而過，旋又迴轉逆向駛
    來，異議人於前方狀況未明之情況下，暫時停車於該處，以
    觀望前方動態，此亦核與常情無違；況且，倘異議人確為參
    與飆車之人，其見警員前來取締時，又焉有不隨同其他飆車
    族一同迅速駛離現場，反停留於該處，坐待警方前來取締開
    罰之理？從而，證人甲○○上開證述內容，亦不足憑以認定
    異議人確有與其他機車在道路上競駛、競技之違規行為；異
    議人辯稱：伊並無違規飆車之行為，應係原舉發機關警員誤
    認異議人為飆車族之同黨而為舉發等語，堪值採信。
  (三)再者，證人即當時於防汛道路執行勤務之原舉發機關警員李
    宏益，亦於本院另案95年度交聲字第1201號交通事件審理時
    ，到庭結證略稱：95年5 月13日凌晨時，伊係在臺北縣中和
    市○○路與錦和路口執行路檢勤務，當時發現對向防汛道路
    車道上有10餘輛機車，後座均搭載女生，騎士及乘客均未戴
    安全帽，該群機車集體持續鳴按喇叭，好像在向執勤警員挑
    釁，伊才透過無線電請同派出所警員於本件舉發違規地點設
    置臨檢點，針對未戴安全帽及後座搭載女生之機車進行取締
    等語（見本院95年度交聲字第1201號交通事件卷宗95年8 月
    28 日 訊問筆錄）；依證人李宏益前開證述情節，證人李宏
    益當時於防汛道路對向所見沿路鳴按喇叭之飆車族，其機車
    後座均係搭載女生，且騎士及乘客均未戴安全帽，然查本件
    異議人機車後座所搭載者，為男性友人即證人丙○○，且異
    議人與證人丙○○當時均有戴安全帽，此亦據證人甲○○於
    本院訊問時結證明確（見本院前揭95年12月18日訊問筆錄第
    4 頁），顯見異議人騎乘機車之情狀，與證人李宏益當時所
    見騎乘機車之飆車族特徵，全然不符，難認異議人確為參與
    飆車之人。
  (四)綜上所述，本件異議人係與友人一同前往中和「烘爐地」之
    途中，因見有飆車族行向不定，而暫停於本件舉發違規地點
    觀望時，遭原舉發機關警員誤認係參與飆車之人，而予攔停
    舉發；異議人既無參與飆車之違規行為，原處分機關未及詳
    查，徒憑原舉發機關之舉發，即對異議人為首揭之處分，難
    認適法；此外，本院復查無其他積極證據足認異議人確有原
    處分機關所認定之違規行為，爰撤銷原處分，依法為異議人
    不罰之諭知，以昭慎重。
據上論斷，應依道路交通案件處理辦法第20條，裁定如主文。
中    華    民    國    95    年    12    月    29    日
                  交通法庭    法  官  劉景宜
以上正本證明與原本無異。
如不服本裁定，得自收受送達之日起5 日內向本院提出抗告狀。
                              書記官  謝秀青
中    華    民    國    96    年    1     月    3     日


司法院資訊處製作；財團法人民間司法改革基金會備份。
